【裁判字號】    90,訴緝,112
【裁判日期】    901019
【裁判案由】    偽造文書等
【裁判全文】
臺灣高雄地方法院刑事判決                          九十年度訴緝字第一一二號
    公  訴  人  臺灣高雄地方法院檢察署檢察官
    被      告  丙○○
右列被告因偽造文書等案件，經檢察官提起公訴（九十年度偵字第三六三二、四七六
七、六八八二、七六一０號），本院判決如左：號），本院判決如左：
    主  文
丙○○共同連續竊盜，處有期徒刑拾月。
扣案之贓款三百四十五元沒收。
    事  實
一、丙○○前於民國八十二年、八十三年因犯竊盜、麻藥、煙毒等案件，先後經法院
    判處有期徒刑八月（竊盜）、三年二月（煙毒）及四月（麻藥），合併定執行刑
    為有期徒刑四年，於八十五年假釋期間因再犯施用毒品案件經法院判處有期徒刑
    四年，因而撤銷假釋入監接續執行殘刑，後於八十九年三月間再度假釋出獄，詎
    其於假釋期間仍不知戒慎悔改，猶基於概括之犯意，意圖為自己不法之所有，先
    於（一）八十九年十二月十一日十三時許，與康文仁（已先行審結確定後送執行
    ）基於共同犯意聯絡，趁甲○○○位於高雄縣鳳山市○○路六號一樓住處大門未
    關之際，侵入屋內共同竊取甲○○○所有東元牌二六吋彩色電視機（含搖控器乙
    個）乙台，得手後，二人於同日十五時許將上開電視機共同攜往高雄縣鳳山市○○路四０二號「自由電視服務站」，以新台幣（下同）一干二百元代價出售予不
    知情之收購中古電視商賴豐榮，並由丙○○在賴豐榮提供之「電視服務單」紙上
    留下「鄭理財」姓名、電話0000000及住址鳳山市○○街一五二之三號等不實資
    料，圖免他人循線追查。後甲○○○返家發現電視機失竊，於當日十五時三十分
    許，經其夫在「自由電視服務站」店內尋獲上開電視機，賴豐榮始知悉該電視機
    為康文仁、丙○○竊得之贓物，後因康文仁、丙○○二人又至賴豐榮店內欲賣物
    品，經賴豐榮留下康文仁資料後報警查獲。（二）丙○○復承繼上開犯意，另於
    九十年四月七日十四時許起至十六時許止，在高雄縣鳳山市○○街一五六之三號
    工廠停車棚內，趁無人之際，先後五次進入竊取乙○○所有放置在該車棚內之鋁
    製紗門一片、Ｈ型鋼鐵四塊、冷氣機乙台及白鐵門二片等物，竊得後以機車分別
    載至高雄縣鳳山市○○路八十二之一號及高雄縣鳳山市○○路一五三之一號，論
    斤出售予不知情之收購舊貨商謝清木、洪麗枝，得款共一千三百三十一元（鋁製
    紗門一片賣一百八十九元、Ｈ型鋼鐵四塊賣一百七十二元、冷氣機乙台賣二百三
    十六元、白鐵門二片賣七百三十四元）。因丙○○載運贓物前往舊貨商銷贓途中
    ，遇見乙○○，經乙○○返回工廠發現物品遭竊，乃於同日十七時二十分許，見
    丙○○又出現在工廠附近時，將其攔下詢問，丙○○坦承上情並供出上開銷贓地
    點，後經乙○○報警在謝清木、洪麗枝前揭店內起出失竊物品，並自丙○○身上
    扣案花用剩餘之部分贓款三百四十五元。
二、案經高雄縣警察局鳳山分局及高雄市政府警察局苓雅分局移送臺灣高雄地方法院
    檢察署檢察官偵查起訴。
    理  由
一、訊據被告丙○○固坦承有於右揭事實欄（一）所載之時地，與同案被告康文仁共
    同搬運電視機至高雄縣鳳山市○○路四０二號「自由電視服務站」出售予收購中
    古電視商賴豐榮之事實，及其在店家提供之「電視服務單」上留下「鄭理財」之
    不實姓名、電話、住址資料等事實，惟否認有與康文仁一同入屋竊取電視機之犯
    行，辯稱：伊當時在屋外等候，是康文仁獨自入屋將電機機搬出云云；另就事實
    欄（二）所載之竊行，固亦坦承有拿取乙○○工廠內之鋁製紗門、Ｈ型鋼鐵、冷
    氣機台、白鐵門等物轉賣予收購舊貨商謝清木、洪麗枝之事實，惟亦否認有何竊
    盜犯行，辯稱：伊以為是他人不要的東西，才搬去賣云云。經查；被害人甲○○○住處失竊之電視機，係被告與同案被告康文仁一同入屋行竊再共同載至賴豐榮
    店內轉賣之事實，業經同案被告康文仁供述在卷，被告否認有共同入屋行竊之事
    實，顯不實在，且由二人前往賴豐榮店內銷銷贓時，被告不敢以其真實姓名相告
    ，反提供不實之「鄭理財」之姓名、電話、住址等資料，足見其銷贓時，有以不
    實人別資料圖免遭被害人或警方循線查獲其等竊盜犯行之掩飾行為，益徵其與康
    文仁有共同行竊之犯意聯絡及行為分擔無訛，被告辯稱僅康文仁一人入屋行竊，
    無非卸責之詞，要無可信。至被告另至被害人乙○○工廠內所拿取之鋁製紗門、
    Ｈ型鋼鐵、冷氣機台、白鐵門，並非已遭被害人丟棄之物，且被害人係放置於工
    廠內一情，此據被害人乙○○陳明在卷，被告亦坦承未先行詢問所有人即擅自將
    上開物品取走等語，而由照片顯示，該等物品亦均屬完好，百鐵門尚且新穎，外
    觀上亦不致令人誤以為廢棄物，況被害人係放置在工廠內，並非任意棄置於屋外
    ，衡情一般人當能認知該等物品仍屬有主物，而非已遭拋棄之物甚明，故被告辯
    稱其誤以為他人丟棄之物始取之等詞，顯為卸責之詞，亦無可採。此外，復有證
    人賴豐榮、謝清木、洪麗枝三人各於警偵訊或本院審理時證述被告前往其等店內
    出售電視機、鋁製紗門、Ｈ型鋼鐵、冷氣機台、白鐵門等物品之情節及扣案之部
    分贓款三百四十五元可佐，暨被害人出具之贓物領據、被告填載不實姓名資料之
    電視服務單及行竊物品之照片等附卷可稽，事証明確，被告竊盜犯行，洵堪認定
    。
二、核被告如事實欄（一）所為，係犯刑法第三百零六條第一項侵入住宅罪（此部分
    業經甲○○○告訴在案）及同法第三百二十條第一項之竊盜罪。另事實欄（二）
    之所為，亦係犯同法第三百二十條第一項之竊盜罪（此部分犯行所竊取之物，被
    告雖分多次為之，然時間相近，地點相同，應係出於一個竊盜犯意所為之數個接
    續動作，故僅論一個竊盜罪）。被告就事實欄（一）所犯之侵入住宅及竊盜罪，
    與康文仁有共同之犯意聯絡與行為分擔，為共同正犯。又其所犯之侵入住宅及竊
    盜罪二罪間，有方法結果之牽連關係，為牽連犯，應從一重之竊盜罪處斷。至被
    告先後所犯二次竊盜行為，時間緊接，所犯罪名又相同，顯係出於概括之犯意反
    覆為之，為連續犯，應依刑法第五十六條之規定論以一罪，並加重其刑。審酌被
    告前於八十二年、八十三年因犯竊盜、麻藥、煙毒等案件，先後經法院判處有期
    徒刑八月（竊盜）、三年二月（煙毒）及四月（麻藥），合併定執行刑為有期徒
    刑四年，於八十五年假釋期間因再犯施用毒品案件經法院判處有期徒刑四年，因
    而撤銷假釋接續執行殘刑，後於八十九年三月間再度假釋出獄等前科，有台灣高
    等法院被告全國前案紀錄表及台灣高雄地方法院檢察署刑案資料查註紀錄表各一
    份在卷可稽，素行顯屬不佳，於假釋期間竟仍不知戒慎悔改，再犯二起竊盜犯行
    ，顯見其惡性不輕，且犯後亦未能坦承，猶飾詞圖以卸責，難認已有悔意等一切
    情狀，量處如主文所示之刑。扣案贓款三百四十五元，乃被告犯罪銷贓所得款項
    花用剩餘部分，業據其陳明在卷，爰依刑法第三十八條第一項第三款規定併予沒
    收。至其餘款項，既經被告花用，即無庸再予宣告沒收。
三、至公訴人認被告與康文仁共同竊得事實欄（一）之電視後，持往賴豐榮店內銷贓
    時，在賴豐榮所提供之空白「電視服務單」紙上留下「鄭理財」姓名、電話0000
    000 及住址鳳山市○○街一五二之三號等不實資料一節，認被告另犯刑法第二百
    十六條、第二百十條之行使偽造文書罪嫌。經查，此部分事實，固據被告坦承在
    卷，並有「電視服務單」影本一紙附卷可稽，惟按刑法上之偽造文書罪所指之「
    文書」，必須表示具有一定內容之意思或觀念，如無意思或觀念，僅表示其人或
    事務同一性者，則非文書（參照陳僕生著實用刑法第四八三頁及69、5、13臺69
    刑 (二)函字第九六三號研究意見），本件被告銷贓時，在賴豐榮所提供之空白
    「電視服務單」紙上留下「鄭理財」姓名、電話、住址等不實人籍資料，乃係應
    賴豐榮要求留下其姓名資料，業經賴豐榮於本院審理時陳明（見本院九十年度訴
    字第一三四０號卷第四五頁筆錄），足見被告在賴豐榮提供之紙張上書寫留下前
    揭資料僅在表示其人之姓名資料而已，並非用以表示一定內容之意思或觀念，與
    刑法上偽造文書罪所指之「文書」尚屬有間，應不構成偽造文書罪（至被告在「
    電視服務單」上偽填「鄭理財」姓名，是否另構成刑法上偽造署押罪，按「署押
    」係指在物體上署名或簽押，用以證明一定之意思表示或一定之事實之謂，如僅
    書寫姓名而非證明一定之意思表示或一定之事實者，不生署押之問題，此有64、
    12、23臺64刑 (二)函字第一六九四號研就意見就旅客在宿登記簿上偽填他人姓
    名不構成刑法上偽造署押罪所表示之見解可資參考，故被告亦不成立偽造署押罪
    ，於此併予序明）。公訴人認被告另觸犯行使偽造文書罪，應有誤會，本應為無
    罪諭知，惟公訴人認此部分與前揭有罪之竊盜犯行，有裁判上一罪之牽連關係，
    爰不另為無罪諭知。
據上論斷，應依刑事訴訟法第二百九十九條第一項前段，刑法第二十八條、第五十六
條、第三百二十條第一項、第三百零六條第一項、第五十五條，罰金罰鍰提高標準條
例第一條前段，判決如主文。
中      華      民      國    九十      年      十      月     十九     日
                                臺灣高雄地方法院刑事庭
                                    法  官  陳淑卿
右正本證明與原本無異。
如不服本判決，應於判決送達後十日內，向本院提出上訴狀。
                                    書記官  陳朝宗
中      華      民      國    九十      年      十      月     十九     日
附錄本判決論罪之法條：
刑法第三百二十條第一項、第三百零六條第一項。
意圖為自己或第三人不法之所有，而竊取他人之動產者，為竊盜罪，處五年以下有期
徒刑、拘役或五百元以下罰金。
無故侵入他人宅、建築物或附連圍繞之土地或船艦者，處一年以下有期徒刑、拘役或
三百元以下罰金。


司法院資訊處製作；財團法人民間司法改革基金會備份。
